【裁判字號】    97,財管,51
【裁判日期】    970630
【裁判案由】    指定遺產管理人
【裁判全文】
臺灣彰化地方法院民事裁定  97年度財管字第51號
聲  請  人  乙○○
送達代收人  陳隆律師
關  係  人  財政部國有財產局臺灣中區辦事處彰化分處
法定代理人  曾平輝
代  理  人  蕭乙中
上列聲請人聲請指定被繼承人甲○○遺產管理人事件，本院裁定
如下：
主      文
指定財政部國有財產局台灣中區辦事處彰化分處為被繼承人甲○
○（男、明治21年1月11日生、大正10年12月13日死亡）之遺產
管理人。
准對被繼承人甲○○之繼承人為承認繼承之公示催告。
被繼承人甲○○之繼承人，應自前項公示催告最後登載新聞紙之
日起，壹年內承認繼承，上述期限屆滿，無繼承人承認繼承，且
自繼承開始起參年內大陸地區無人表示繼承者，被繼承人甲○○
之遺產，於清償債權並交付遺贈物後，如有賸餘即歸屬國庫。
程序費用新台幣壹仟元由被繼承人甲○○之遺產負擔。
    理      由
一、按繼承開始時，繼承人有無不明，而無親屬會議或親屬會議
    未於1個月內選定遺產管理人者，利害關係人得聲請法院選
    任遺產管理人，並由法院依公示催告程序，定6個月以上之
    期限，公告繼承人，命其於期限內承認繼承，民法第1177條
    、第1178條第1項、第2項規定甚明。
二、本件聲請意旨略以：被繼承人甲○○與聲請人乙○○，均為
    彰化縣花壇鄉○○段43地號土地之共有人，因聲請人以就係
    爭共有土地訴請裁判分割，故聲請人與被繼承人間具有一定
    之利害關係。查被繼承人甲○○於大正10年12月13日死亡，
    惟因其既無配偶，又無親屬在台，無法依民法第1177條規定
    由親屬會議選定遺產管理人，為此爰依民法第1178條第2項
    狀請指定被繼承人之遺產管理人等語，並提出民是起訴狀、
    日據時代戶籍謄本、土地登記謄本、繼承系統表等件為證。
三、經核閱聲請人所提之戶籍謄本，確查無被繼承人配偶、子嗣
    或現存兄弟姊妹等符合繼承資格者之資料，且查無可資擔任
    親屬會議成員之生存親屬，堪信聲請人之主張為真實。又被
    繼承人之遺產，迄無人繼承，如經相當期間，仍無人繼承，
    依法歸屬於國家所有，且國家設置國有財產局，負責全國國
    土或財產之管理之事務，乃不僅是權利，亦是義務，況該局
    代理人蕭乙中亦到庭表示同意擔任本件之遺產管理人，有訊
    問筆錄在卷可查，從而本院認為指定財政部國有財產局台灣
    中區辦事處彰化分處為被繼承人之遺產管理人應為適當，並
    依法為承認繼承之公示催告，爰裁定如主文所示。
四、依非訟事件法第157條裁定如主文。
中    華    民    國    97    年    6     月    30    日
                    家事法庭    法  官  王美惠
以上正本係照原本作成。
如對本裁定抗告須於裁定送達後10日內向本院提出抗告狀。
                                書記官  田慧賢
中    華    民    國    97    年    6     月    30    日


司法院資訊處製作；財團法人民間司法改革基金會備份。
